---
title: "R Notebook bomstasjon eksempel"
output: html_notebook
---

```{r,message=FALSE}
library(sf)
library(tidyverse)
library(mapview)
library(dplyr)
# library(tmap)
#library(leaflet)
```


Laster inn csv med NVDB bomstasjoner 
```{r}
tmp <- read.csv2( '45_bomstasjon-eksport.csv', sep=";", encoding = 'latin1')
tmp
```

## Konverterer DataFrame til SF (simple feature)

Dette ligner veldig på hvordan du angir geometrikolonne i postgis... ;) 

**DataFrame = Blanding mellom SQL-aktig objekt og regneark**

```{r}
bomst <- st_as_sf(tmp, wkt='geometri'  )
st_crs(bomst) = 25833

# Fjerner mellomrom (som er blitt til .) fra den kolonnen 
# vi vil plotte
colnames(bomst)[which(names(bomst) == "Takst.liten.bil")] <- "TakstLitenBil"

# En versjon med lat/lon - _se hvor rett fram jeg kan gjøre koordinattransformasjon:_ 
bomst_latlon <- st_transform(bomst, crs = 4326)

```

# Vis data på kart, første versjon

```{r}
mapview( bomst, zcol = 'TakstLitenBil', legend = TRUE )
```

# Vis data på kart, andre versjon 

Lager et subsett med kun de relevante feltene

```{r}
colnames(bomst)
```

# Forenkle datasettet

Vi tar kun med et subsett av kolonnene og gir kort, nytt navn til den lengste:

```{r}
bomst_subsett <- dplyr::select( bomst, vegobjektid,  
  Navn.bompengeanlegg..fra.CS., Navn.bomstasjon, TakstLitenBil, 
  Takst.stor.bil, vegreferanse)

colnames(bomst_subsett )[which(names(bomst_subsett) == 
            "Navn.bompengeanlegg..fra.CS.")] <- "Bompengeanlegg"


mapview( bomst_subsett, zcol = 'TakstLitenBil', legend = TRUE )
```

# Tilpasser skala til data


```{r}
summary( bomst$TakstLitenBil)
```


```{r}
hist( bomst$TakstLitenBil)
```

Artig spreding. La oss se nærmere på dem over 50

```{r}
plot( bomst$TakstLitenBil, bomst$TakstLitenBil )
```


